臺灣高等法院刑事判決　　　　　　　　96年度交上易字第97號
上　訴　人　臺灣臺北地方法院檢察署檢察官
被　　　告　甲○○
上列上訴人因被告過失傷害案件，不服臺灣臺北地方法院95年度
交易字第879號，中華民國96年2月12日第一審判決（起訴案號：
臺灣臺北地方法院檢察署95年度偵字第18848號），提起上訴，
本院判決如下：
    主  文
原判決撤銷，發回臺灣台北地方法院。
    理  由
一、公訴意旨以：被告甲○○於民國九十五年三月二十七日上午
    十時三十五分許，騎乘車號ＤＷＸ–五○一號輕機車附載莊
    宸亦，沿臺北縣新店市○○路北往南方向行駛，途經北新路
    及大豐路口，應注意行近行人穿越道前，應減速慢行，並注
    意車前狀況，依當時之情形，亦無不能注意之情事，適有行
    人蔡鄭雪由東往西向穿越大豐路行經該處，竟疏未注意，未
    減速慢行而貿然前駛，致撞及行人蔡鄭雪，蔡鄭雪因此受有
    背部挫傷併第一及第三腰椎壓迫性骨折等傷害，因認被告甲○○涉犯刑法第二百八十四條第一項前段之過失傷害罪嫌。
二、原判決意旨認：本件被害人蔡鄭雪已於九十五年四月八日十
    九時零五分死亡，臺灣臺北地方法院檢察署檢察官於九十五
    年七月十二日指定蔡鄭雪之女丁○○為代行告訴人，惟本件
    被害人蔡鄭雪雖已死亡，其尚有一親等之直系血親即丁○○
    、乙○○、丙○○，該三人得依刑事訴訟法第二百三十三條
    第二項之規定提出告訴，本件並非無得為告訴之人，則檢察
    官據丁○○之聲請，指定丁○○為代行告訴人，已非適法，
    更據代行告訴人丁○○所提告訴聲請簡易判決處刑，程序上
    不能認為已有合法之告訴，按諸上揭規定，本件爰不經言詞
    辯論，依通常程序逕為諭知不受理之判決。
三、上訴意旨略以：
　(一)告訴乃論之罪，倘被害人尚有二親等旁系血親之告訴人，檢
  　察官自不得指定無直接利害關係之他人為代行告訴人，告訴
    不合法。然本件經偵查檢察官指定代行告訴之丁○○，係被
    害人蔡鄭雪之女兒，為現行刑事訴訟法第233條第2項規定之
    被害人之直系血親，本身即有獨立之告訴權，偵查檢察官雖
    再指定其為代行告訴人，其原本之告訴權並不因偵查檢察官
    之再為指定其代行告訴而喪失。
  (二)況本件被害人除前開被指定代行告訴之丁○○外，尚有一親
    等之兒子乙○○及丙○○等告訴人，而渠等業於九十五年六
    月三十日向臺灣臺北地方法院檢察署具狀提出過失傷害罪嫌
    之告訴，有刑事告訴狀一紙可憑；乙○○復於偵查中向檢察
    官明白表示：「送鑑定是不用，但是就當日車禍部分，我要
    對被告提出過失傷害告訴，過失致死的部分就請檢察官依卷
    內證據判斷。」等語 (詳見他字卷第9頁之偵查筆錄），則
    有告訴權之丙○○、乙○○亦已於法定期間內表明告訴之旨
    。告訴人丙○○、乙○○之告訴權亦不受丁○○告訴權之影
    響，告訴人丙○○、乙○○既於法定期間內提出告訴，本件
    之告訴即為適法。原審竟認本件未經合法告訴而為不受理之
    判決，顯有違誤等語。
四、經查：本件被害人蔡鄭雪已於九十五年四月八日十九時零五
    分死亡，因被害人蔡鄭雪於死亡前未提出告訴，檢察官於九
    十五年七月十二日庭訊時指定蔡鄭雪之女丁○○為代行告訴
    人，原審基於上開理由認為本件代行告訴與刑事訴訟法規定
    不合，而諭知不受理判決，固非無見。惟被害人蔡鄭雪之子
    乙○○、丙○○於九十五年六月三十日亦具狀向臺灣臺北地
    方法院檢察署表示依刑事訴訟法第233條規定對被告提出本
    件過失傷害罪嫌之刑事告訴，有刑事告訴狀一份在卷可稽 (
    見他字卷第1頁)，即難謂本件未經合法告訴。原審未經詳查
    ，遽以本件代行告訴不合法而諭知不受理判決，尚嫌速斷。
    檢察官上訴執此指摘原判決不當，非無理由，自應由本院將
    原判決撤銷，發回原審法院，俟查明後，再為適法之處理，
    本件並不經言詞辯論為之。
據上論結，應依刑事訴訟法第369條第1項但書、第372條，判決
如主文。
中　　華　　民　　國　　96　　年　　3 　　月　　22　　日
　　　　　　　　　刑事第十七庭  審判長法　官  趙功恆
　　　　　　　　　　　　　　　　　　  法　官  高明哲
　　　　　　　　　　　　　　　　　　  法　官  孫惠琳
以上正本證明與原本無異。
不得上訴。
                                      書記官  魏汝萍
中　　華　　民　　國　　96　　年　　3 　　月　　22　　日
